臺灣桃園地方法院刑事判決　　　　　　　　　　　　九十三年度訴字第一三四一號
　　公　訴　人　台灣桃園地方法院檢察署檢察官
　　被　　　告　甲○○　男　三.
　　指定辯護人　本院公設辯護人丙○○
右列被告因偽造文書等案件，經檢察官提起公訴（九十二年度偵字第一八０六三號）
，本院判決如左：
    主  文
甲○○連續行使偽造私文書，足以生損害於他人，累犯，處有期徒刑壹年肆月。如附
表編號３至、編號至所示簽帳單特約商店存根聯上偽造之「乙○○」簽名共壹
拾陸枚均沒收。
    事  實
一、甲○○於民國八十四年間曾因偽造有價證券案件，經臺灣高等法院以八十四年度
    上訴字第三二三一號判處有期徒刑三年二月確定，於八十九年十二月二十七日執
    行完畢。
二、甲○○向乙○○分租位於桃園縣桃園市○○路一六七巷五之三號四樓套房，為乙
    ○○之房客，因向乙○○借款未果，知悉乙○○持有多家銀行發行之信用卡，置
    放皮包內（內有日盛國際商業銀行、富邦商業銀行、中國信託商業銀行信用卡各
    一枚、乙○○單身證明一紙、中國信託商業銀行預借現金密碼通知單一紙），竟
    意圖為自己不法之所有，利用乙○○外出、皮包置於屋內之際，基於竊盜及行使
    偽造私文書、詐欺取財、由自動付款設備取得財物之概括犯意，為下列行為：
（一）於如附表編號１所示之九十二年三月十七日下午四時二十七分前某時，竊取乙
      ○○置放於皮包內之日盛國際商業銀行（下稱日盛銀行）所發行、卡號000
      0000000000000之信用卡，並由皮包內之乙○○單身證明知悉乙
      ○○之年籍資料，於九十二年三月十七日下午四時二十七分前某時許在桃園地
      區不詳地點撥打遠傳電信語音繳款專線電話，輸入該信用卡有效期限、卡號及
      乙○○
      繳納之遠傳電信費用五百四十二元，致遠傳電信公司陷於錯誤，誤以為係乙○
      ○本人欲以信用卡繳納該筆電信費用，日盛銀行並代墊該筆電信費用，致生損
      害於遠傳電信公司、日盛銀行及乙○○本人（如附表編號１）。嗣於同日下午
      四時二十七分許，甲○○持該信用卡在桃園市某處日盛銀行提款機，隨機輸入
      密碼預借借金，連續二次均因密碼錯誤而未取得款項，遂將該信用卡放回乙○
      ○皮包內。
（二）於如附表編號３、６、８、９、、、及編號所示時間前某時，分別竊
      取乙○○前開日盛銀行及富邦商業銀行發行、卡號000000000000
      0000號、中國信託商業銀行（下稱中國信託銀行）發行、卡號00000
      00000000000之信用卡後，先後於如附表編號３至及至所示
      時間，至如各編號所示之特約商店刷卡消費、購物，連續假冒乙○○本人在信
      用卡簽帳單上之顧客簽名欄偽簽「乙○○」署名（編號３至及編號係以複
      寫方式，在二聯式簽帳單顧客存根聯及特約商店存根聯上偽造乙○○署名各二
      枚；編號、、、係單獨在特約商店存根聯上偽造乙○○署押各一枚）
      ，作為以乙○○名義消費如前揭附表各編號所示之金額，允諾付款予日盛銀行
      、富邦銀行、中國信託銀行之意思表示，而偽造乙○○名義之簽帳單之私文書
      ，並將偽造完成之簽帳單之商店存根聯交付該特約商店人員而行使之，使各特
      約商店陷於錯誤，誤信其為持卡人乙○○本人而准其消費、購物，日盛銀行、
      富邦銀行、中國信託銀行並代為墊付所消費之款項予各特約商店，因而獲得財
      產上不法利益，而足生損害於乙○○、各特約商店、財團法人聯合信用卡處理
      中心及日盛銀行、富邦銀行、中國信託銀行。為免事跡敗露，甲○○均於同日
      為各筆消費後即將信用卡放回乙○○皮包內。
（三）於如附表編號所示之九十二年四月十五日前某時，竊取乙○○置放於皮包內
      之前揭中國信託銀行信用卡，並自該皮包內之中國信託銀行寄給乙○○之預借
      現金密碼通知單而知悉預借現金密碼，持該信用卡至桃園市○○路上之安泰商
      業銀行（下稱安泰銀行）提款機，先後三次輸入前揭預借現金密碼及各二萬元
      之金額，使安泰銀行提款機辨識系統陷於錯誤，誤認其為持卡人乙○○本人而
      交付現金二萬元、二萬元、一萬元（當日預借現最高額度為五萬元，故第三次
      僅交付一萬元），足生損害於乙○○及中國信託銀行。甲○○於提領現金後仍
      將信用卡放回乙○○皮包內。
（四）甲○○各次竊取信用卡於同日為多次盜用後均於當日即將信用卡放回乙○○皮
      包內，致乙○○未為察覺，嗣於九十二年四月十八日乙○○接獲日盛銀行電話
      通知始發現置於皮包內之信用卡被盜用，而報警循線查獲。
二、案經桃園縣政府警察局桃園分局報告臺灣桃園地方法院檢察署檢察官偵查起訴。
    理  由
一、訊據被告甲○○對於事實欄（二）多次竊取乙○○信用卡盜刷消費之事實坦承不
    諱，核與被害人即證人乙○○之證述相符，復有乙○○日盛銀行信用卡消費明細
    帳單、富邦銀行信用卡冒用明細表、中國信託銀行信用卡冒用明細表、如附表編
    號３至、編號至所示特約商店簽帳單影本、日盛銀行信用卡部函、聯合信
    用卡處理中心函暨消費明細表、上海商業銀行信用卡中心函、中國信託銀行陳報
    函暨信用卡消費明細帳單等件在卷可稽，被告自白與事實相符，被告此部分犯行
    明確，堪予認定。
二、另被告甲○○固坦承在如附表編號１所示之九十二年三月十七日某時前竊取乙○
    ○所有日盛銀行信用卡及於如附表編號、、所示持乙○○中國信託銀行信
    用卡至安泰銀行提款機預借現金共五萬元之事實，惟矢口否認有事實欄（一）所
    述使用電話語音方式以乙○○日盛銀行信用卡繳納遠傳電信費用及事實欄（三）
    於九十二年四月十五日某時前竊取乙○○中國信託銀行信用卡之行為，辯稱：九
    十二年三月十七日竊取乙○○日盛銀行信用卡後，係持至某銀行提款機預借現金
    ，因不知密碼，連續二次隨機輸入均因密碼錯誤而未取得款項，不知乙○○之年
    部分，係乙○○同意借款，而交付信用卡並告知密碼始持該信用卡至安泰銀行提
    款機預借現金，非竊取信用卡而盜用預借現金云云。經查：
（一）乙○○原申辦有遠傳電信門號，因見被告使用易付卡費用較貴，故將該遠傳電
      信門號交給被告使用，並告知被告須自行繳納電信費用，日盛銀行九十二年四
      月信用卡消費明細帳單所列三月十七日「遠傳電信費用，五百四十二元」，非
      乙○○使用電話語音以信用卡繳納，及乙○○未曾使用信用卡預借現金，亦未
      將信用卡拿給他人預借現金，被告雖曾開口借錢，但未同意借款，並未將信用
      卡密碼告訴他人，但將中國信託銀行所寄預借現金之密碼及載有姓名、
      字號等年籍資料之單身證明及信用卡等均放在同一皮包內等情，業據證人乙○
      ○在本院證述明確。
（二）查乙○○所申辦之遠傳電信門號係由被告使用，且乙○○已言明由被告自行繳
      費之事實，為被告所不否認。而使用電話語音以信用卡繳納遠傳電信費用，只
      需客戶利用電信公司電話語音輸入信用卡卡號、有效月年及持卡人
      碼號碼，即可以信用卡繳納電信費用，有本院向遠傳電信公司查詢之電話紀錄
      附卷可稽。是該遠傳電信門號既為被告所使用，且言明由被告自行繳納電信費
      用，乙○○自不可能再使用電話語音以自己信用卡繳納該門號之電信費用。而
      乙○○將載有年籍資料之單身證明與信用卡同放皮包內，被告可輕易得悉乙○
      ○之
      用卡，為被告所自承，該日期九十二年三月十七日即為使用電話語音以信用卡
      繳納遠傳電信費用之簽帳日，有日盛銀行九十二年四月份信用卡消費明細帳單
      在卷可稽，被告辯稱未為該筆語音繳款云云，顯不可採。被告確有事實欄（一
      ）使用電話語音方式盜用乙○○日盛銀行信用卡繳納該筆遠傳電信費用之事實
      ，應堪認定。
（三）再九十三年四月十五日被告確有持乙○○中國信託銀行信用卡至安泰銀行提款
      機輸入密碼預借現金，因提款機一次只能領二萬，被告先後輸入三次金額均為
      二萬元，但因該信用卡當日的最高額度是五萬元，所以只領到五萬元之事實，
      為被告所自承，是若乙○○有同意借款五萬元，被告應不會連續三次金額均輸
      入二萬元，顯見被告之預借現金未經乙○○同意。況且乙○○並未交付信用卡
      給被告，亦無告知密碼同意借款之事實，已經證人乙○○證述在卷，被告有事
      實欄（三）所載犯行亦堪以認定。被告抗辯未竊取信用卡及預借現金係經乙○
      ○同意云云，無足可採。
三、綜上，被告犯行明確，應依法論科。
四、論罪科刑：
（一）被告甲○○竊取乙○○之信用卡盜用後雖即返還放回原處，惟信用卡可用於特
      約商店消費並可自銀行提款機預借提領現金，有一定之經濟價值，被告趁乙○
      ○不知之情況下，擅自取用乙○○之信用卡，應構成普通竊盜罪。核被告竊取
      乙○○信用卡之行為，係犯刑法第三百二十條第一項之竊盜罪。又被告持信用
      卡偽以乙○○名義於事實欄（一）使用電話語音繳納其所使用之遠傳電信費用
      （附表編號１）及於事實欄（二）盜刷消費之行為，係犯刑法第三百三十九條
      第一項詐欺取財罪。而信用卡之簽帳單係以文字為一定之意思表示，具有存續
      性且屬法律上有關係之事項，為文書之一種，並為私人製作之文書，故事實欄
      （二）被告於信用卡簽帳單上偽造「乙○○」署名並持以行使之行為，係犯刑
      法第二百十六條、第二百十條之行使偽造私文書罪，偽造署名為偽造私文書之
      部分行為，偽造之低度行為為行使之高度行為所吸收，均不另論罪。事實欄（
      三）被告持信用卡至提款機輸入密碼致銀行提款機陷於錯誤交付現金之行為，
      係犯刑法第三百三十九條之二第一項由自動付款設備取得他人財物罪。
（二）被告先後多次竊盜、行使偽造私文書、詐欺取財及由自動付款設備取得他人財
      物之犯行，時間緊接、犯罪構成要件相同，顯係出於概括犯意反覆為之，均為
      連續犯，應依刑法第五十六條之規定分別論以竊盜、行使偽造私文書、詐欺取
      財、違法由自動付款設備取得他人之物罪各一罪，並均加重其刑。被告竊取信
      用卡、行使偽造私文書之目的在於詐取財物、由自動付款設備取得他人財物，
      是其所犯上開各罪間有方法、結果之牽連關係，為牽連犯，應依刑法第五十五
      條規定，從重以連續行使偽造私文書罪處斷。爰審酌被告利用被害人對於房客
      即被告之信任而恩將仇報竊取房東即被害人之信用卡，進而冒名盜刷、預借現
      金、繳款之筆數多達二十餘筆，金額非低，且多用於吃喝玩樂之奢侈消費，於
      犯後迄今均未賠償被害人損害，且偵查中猶否認犯行，審理中因本院調查發現
      更多明確證據後，始坦承犯行，另就部分犯行猶執詞卸責之態度，徒然耗費私
      法程序資源，及犯罪之手段、智識程度等一切情狀，量處如主文所示之刑，以
      資懲儆。
（三）被告盜刷信用卡所簽之如附表編號３至，至所示簽帳單特約商店存根聯
      上所簽「乙○○」之署名各一枚，係屬偽造之署名，應依刑法第二百十九條之
      規定予以沒收。至如附表編號３至及編號所示，被告以複寫方式在顧客收
      執聯偽造乙○○署名各一枚，交被告收執之顧客收執聯業據被告陳明已經丟棄
      ，依目前垃圾清運現況，當已滅失無誤，因此上開顧客收執聯上偽造之乙○○
      署名不予宣告沒收。
（四）另公訴檢察官於本院審理時當庭擴張如附表編號２所示被告於九十二年三月十
      七日下午四時二十七分持乙○○所有日盛銀行信用卡在不詳地點提款機隨機輸
      入密碼及不詳金額預借現金，連續二次均因密碼錯誤，而未領得現金之犯罪事
      實部分，查被告盜用信用卡預借現金之行為，雖合於刑法第三百三十九條之二
      由自動付款設備取得他人財物罪，然本件因密碼錯誤致未領得款項，係屬未遂
      ，而刑法第三百三十九條之二並無處罰未遂犯之規定，故此部分行為應不得論
      以上述罪責，惟此部分事實與前開論罪科刑部分具有連續犯、牽連犯之裁判上
      一罪關係，爰不另為無罪之諭知，附予敘明。
據上論斷，應依刑事訴訟法第二百九十九條第一項前段，刑法第五十六條、第二百十
六條、第二百十條、第三百二十條第一項、第三百三十九條第一項、第三百三十九條
之二第一項、第五十五條、第四十七條、第二百十九條，罰金罰鍰提高標準條例第一
條前段，判決如主文。
本案經檢察官張尹敏到庭執行職務
中      華      民      國    九十三   年     十二    月     二十九     日
                              臺灣桃園地方法院刑事第六庭
                                      審判長法  官  林孟宜
                                            法  官  錢建榮
                                            法  官  蔡寶樺
右正本證明與原本無異。
如不服本判決，應於判決送達後十日內向本院提出上訴狀(應抄附繕本)。告訴人
或被害人如對於本判決不服者，應具備理由請求檢察官上訴，其上訴期間之計算
係以檢察官收受判決正本之日期為準。
                                            書記官  王泰元
中      華      民      國    九十三    年    十二      月    二十九    日
附錄本案論罪法條
中華民國刑法第二百十六條
 (行使偽造變造或登載不實之文書罪)
行使第二百十條至第二百十五條之文書者，依偽造、變造文書或登載不實
事項或使登載不實事項之規定處斷。
中華民國刑法第二百十條
 (偽造變造私文書罪)
偽造、變造私文書，足以生損害於公眾或他人者，處五年以下有期徒刑。
中華民國刑法第三百二十條第一項
 (普通竊盜罪、竊佔罪)
意圖為自己或第三人不法之所有，而竊取他人之動產者，為竊盜罪，處五
年以下有期徒刑、拘役或五百元以下罰金。
中華民國刑法第三百三十九條第一項
 (普通詐欺罪)
意圖為自己或第三人不法之所有，以詐術使人將本人或第三人之物交付者
，處五年以下有期徒刑、拘役或科或併科一千元以下罰金。
刑法第三百三十九條之二第一項
附表一：
┌────────────────────────────────┐
│信用卡銀行：日盛國際商業銀行                                    │
│一式二份共二                                                    │
├──┬────┬───────────┬─────┬──────┤
│編號│刷卡日期│  地         點       │金    額  │偽造之署名  │
│    │（民國）│  方         式       │（新臺幣）│            │
│    │        │                      │單位：元  │            │
├──┼────┼───────────┼─────┼──────┤
│１  │3.17.  │桃園市內以電話語音繳納│五四二    │ 無         │
│    │某時    │遠傳電信費用          │          │            │
├──┼────┼───────────┼─────┼──────┤
│２  │3.17.  │桃園市內日盛銀行提款機│０（二次密│ 無         │
│    │時分│預借現金              │碼錯誤未遂│            │
│    │        │                      │  ）      │            │
├──┼────┼───────────┼─────┼──────┤
│３  │3.  │凱悅視聽歌城桃園店    │二０００  │乙○○（複寫│
│    │２時分│刷卡消費              │          │一式二份共二│
│    │        │                      │          │枚）        │
├──┼────┼───────────┼─────┼──────┤
│４  │3.  │錢櫃企業桃園中華分店  │三三八四  │乙○○（複寫│
│    │４時６分│刷卡消費              │          │一式二份共二│
│    │        │                      │          │枚）        │
├──┼────┼───────────┼─────┼──────┤
│５  │3.  │衣蝶生活流行館桃園館  │一二七六  │乙○○（複寫│
│    │時分│刷卡消費              │          │一式二份共二│
│    │        │                      │          │枚）        │
├──┼────┼───────────┼─────┼──────┤
│６  │3.　│百麗飯店              │一九八０  │乙○○（複寫│
│    │１時分│刷卡消費              │          │一式二份共二│
│    │        │                      │          │枚共二枚）  │
├──┼────┼───────────┼─────┼──────┤
│７  │3.  │凱悅視聽歌城桃園店    │九三二０  │乙○○（複寫│
│    │時６分│刷卡消費              │          │一式二份共二│
│    │        │                      │          │枚）        │
├──┼────┼───────────┼─────┼──────┤
│８  │4.4.  │凱悅視聽歌城          │八四二一  │乙○○（複寫│
│    │時分│刷卡消費              │          │一式二份共二│
│    │        │                      │          │枚）        │
├──┼────┼───────────┼─────┼──────┤
│９  │4.9.  │衣蝶生活流行館桃園店  │一五八四  │乙○○（複寫│
│    │時３分│刷卡消費              │          │一式二份共二│
│    │        │                      │          │枚）        │
├──┼────┼───────────┼─────┼──────┤
│１０  │4.9.  │衣蝶生活流行館桃園館  │五二八    │乙○○（複寫│
│    │時分│刷卡消費              │          │一式二份共二│
│    │        │                      │          │枚）        │
├──┼────┼───────────┼─────┼──────┤
│  │4.10.  │凱悅視聽歌城桃園店    │三九七三  │乙○○（複寫│
│    │３時分│刷卡消費              │          │一式二份共二│
│    │        │                      │          │枚）        │
├──┼────┼───────────┼─────┼──────┤
│  │4.10.  │凱悅視聽歌城桃園店    │二二０    │乙○○（複寫│
│    │３時分│刷卡消費              │          │一式二份共二│
│    │        │                      │          │枚）        │
├──┼────┼───────────┼─────┼──────┤
│  │4.11.  │凱悅視聽歌城桃園店    │六四九八  │乙○○（複寫│
│    │２時３分│刷卡消費              │          │ 一式二份共 │
│    │        │                      │          │ 二枚）     │
├──┴────┴───────────┴─────┴──────┤
│信用卡銀行：富邦商業銀行                                        │
│信用卡卡號：0000000000000000                                    │
├──┬────┬───────────┬─────┬──────┤
│  │4.14.  │金佳人ＫＴＶ（桃園市中│六二五０  │乙○○（特約│
│    │０時分│山路一二六號）        │          │商店存根聯一│
│    │        │刷卡消費              │          │ 枚）       │
├──┼────┼───────────┼─────┼──────┤
│  │4.14.  │黑舍飲料店（桃園市和平│六四四０  │乙○○（特約│
│    │２時分│路一一五號二樓）      │          │商店存根聯一│
│    │        │刷卡消費              │          │ 枚）       │
├──┴────┴───────────┴─────┴──────┤
│信用卡銀行：中國信託商業銀行　　　　　                          │
│信用卡卡號：0000000000000000                                    │
├──┬────┬───────────┬─────┬──────┤
│  │4.15.  │桃園市○○路上安泰商業│二００００│ 無         │
│    │ 某時   │銀行提款機、預借現金  │          │            │
├──┼────┼───────────┼─────┼──────┤
│  │4.15.  │桃園市○○路上安泰商業│二００００│ 無         │
│    │某時    │銀行提款機、預借現金  │          │            │
├──┼────┼───────────┼─────┼──────┤
│  │4.15.  │桃園市○○路上安泰商業│一００００│ 無         │
│    │某時    │銀行提款機、預借現金  │          │            │
├──┼────┼───────────┼─────┼──────┤
│  │4.17.  │黑舍飲料店            │五七五０  │乙○○（特約│
│    │０時分│刷卡消費              │          │商店存根聯一│
│    │        │                      │          │枚）        │
├──┼────┼───────────┼─────┼──────┤
│　│4.17.  │金佳人ＫＴＶ          │一一一二０│乙○○（特約│
│  　│１時分│刷卡消費              │          │商店存根聯一│
│    │        │                      │          │枚）        │
├──┼────┼───────────┼─────┼──────┤
│  │4.17.  │鈿園冰（果）店 （桃園 │一一五００│乙○○（複寫│
│    │某時    │市○○路一一五號二樓）│          │一式二份共二│
│    │        │刷卡消費              │          │枚）        │
├──┼────┴───────────┴─────┴──────┤
│合計│壹拾參萬零柒佰捌拾陸元                                    │
│    │                                                          │
└──┴─────────────────────────────┘
